# 处置股权，并豁免债务的会计处理

提问人：feiche0414 时间：2020-11-23 15:29:25
请问陈版及网友： 1 ）处置 2 家子公司全部股权，签订股权转让协议的同时，还与子公司签订债务豁免协议（豁免 1 家子公司债务、 1 家子公司豁免其债权），该项债权债务的豁免是否可以视为权益性交易，子公司豁免母公司债务，母公司做长投的收回，子公司冲减资本公积 盈余公积 未分配利润；母公司豁免子公司债务，母公司增加长投，子公司增加资本公积；经上述操作后，再确认投资收益？
比较混淆的是，现在是处置子公司全部股权，合并报表主体已经发生改变，对子公司债务的豁免是否还可以视为权益性交易呢？如果不是，是计入营业外收支吗？
2 ）在处置股权过程中发生的费用，如律师费，是否可比照长投的初始投资本处理，直接计入管理费用，而不是冲减投资收益的金额？

回答人：chenyiwei
与子公司之间发生债权/债务豁免时，子公司自身报表层面按权益性交易原则处理。子公司对母公司的债务被母公司豁免时，子公司贷记资本公积；子公司豁免母公司的债务时，子公司冲减权益。母公司相应按对子公司追加投资或收回投资进行处理。在此基础上进行处置子公司股权的会计处理。但无论如何，最终合并报表层面不会体现资本公积的增加（在处置子公司股权具有商业实质且作价公允的前提下）。相当于在合并报表层面，作为股权转让交易的一部分，与子公司之间互相豁免债权债务的影响，是体现在投资收益（处置子公司损益）中的。